臺灣屏東地方法院刑事判決　　　　　　　　　　　　　九十三年度易字第五八二號
　　聲　請　人　臺灣屏東地方法院檢察署檢察官
　　被　　　告　甲○○
右列被告因違反商標法案件，經檢察官聲請以簡易判決處刑提起公訴（九十三年度偵
字第三二四七號），本院改依通常程序審理，判決如左：
     主  文
甲○○無罪
     理  由
一、聲請意旨略以：被告甲○○、顏蕭英娥（經本院以九十三年度簡字第一一六○號
    判處拘役五十日確定）均明知「長壽」、「ＬＯＮＧＬＩＦＥ」及「ＧＥＮＴＬ
    Ｅ」等商標圖樣，業經臺灣菸酒股份有限公司（下稱臺灣菸酒公司）向經濟部中
    央標準局（現為智慧財產局）申請註冊，指定使用於菸、菸草、香煙、雪茄、煙
    斗等商品，現均仍在專用期限內，其竟意圖欺騙他人、販賣營利，明知其向黃氏
    秋菊（經本院以九十三年度簡字第一一六一號判處有期徒刑六月）所購買如附表
    所示之香菸，均係於同一商品上，使用相同於上開註冊商標圖樣之仿冒商品，仍
    自民國九十二年十月間起，在屏東縣東港鎮○○路一○一號旁之被告顏蕭英娥所
    經營之「屏海檳榔攤」內，僱用與其有共同犯意聯絡之甲○○，由甲○○以每包
    香菸新台幣（下同）三十五元至四十五元不等之價格，陳列販賣予不特定人牟利
    ，嗣於九十三年六月二十五日十七時二十一分許，為警在上開檳榔攤查獲，並扣
    得如附表所示之物，因認被告甲○○係違反商標法第八十二條之罪嫌。
二、按犯罪事實應依證據認定之，無證據不得認定犯罪事實；又不能證明被告犯罪者
    ，應諭知無罪之判決，刑事訟訴法第一百五十四條第二項、第三百零一條第一項
    分別定有明文。次按認定不利於被告之事實，須依積極證據，苟積極證據不足為
    不利於被告事實之認定時，即應為有利於被告之認定，更不必有何有利之證據；
    又事實之認定，應憑證據，如未能發現相當之證據，或證據不足以證明，自不能
    以推測或擬制之方法，以為裁判之基礎；且認定犯罪事實所憑之證據，無論直接
    或間接證據，其為訴訟上之證明，須達於通常一般之人均不致有懷疑，而得確信
    其為真實之程度者，始得據為有罪之認定，倘其證明尚未達到此一程度，而有合
    理之懷疑存在時，尚難為有罪之認定基礎（最高法院三十年上字第八一六號判例
    、四十年台上字第八六號、七十六年台上字第四九八六號判例參照）。
三、公訴人認被告甲○○涉嫌違反商標法罪嫌，無非係以扣案之如附表所示之香菸經
    鑑定人即臺灣菸酒公司之職員陳佳男於警詢中之陳述為仿冒品，臺灣菸酒公司之
    商標註冊證數紙在卷可稽為主要論據。訊據被告甲○○堅決否認有何違反商標法
    之犯行，辯稱：伊不知道那是假煙，香煙的進貨都是老闆娘顏蕭英娥處理的，香
    煙的進貨都是老闆娘顏蕭英娥處理的，伊不知道香煙是哪裡來的，伊只是每天去
    賣檳榔及香煙，那些煙的外包裝看不出來是假的，伊也沒有辦法分辨是假的等語
    。經查：扣案之如附表所示之仿冒臺灣菸酒公司香菸，係被告顏蕭英娥一人向黃
    氏秋菊購入，被告甲○○並不知道扣案之香菸為仿冒品，「屏海檳榔攤」檳榔攤
    之貨品均由被告顏蕭英娥購入，被告甲○○僅負責銷售等情，業據被告顏蕭英娥
    於警詢、偵查及本院訊問時供述甚詳，核與被告所辯相符。又扣案之如附表所示
    之仿冒臺灣菸酒公司之香菸，在外觀上與臺灣菸酒公司生產之香菸極為類似，有
    照片八張附卷可稽，且鑑定人即臺灣菸酒公司之職員陳佳男於警詢中時亦陳稱：
    「（你如何分辨警方所查獲之香菸係仿冒你們公司所生產之香菸？仿冒香菸與公
    司生產之香菸二者之差異為何？）仿冒香菸代碼不符、香菸氣味不同、捲煙包裝
    材料不符，其餘鑑定方式必須使用本公司精密儀器才可鑑定。」等語，足認扣案
    之仿冒香菸製作精良，在外觀上一般人尚無從分辨是否為仿冒品，被告甲○○僅
    係受僱於被告顏蕭英娥在「屏海檳榔攤」銷售該店內所販售之物品，又不知扣案
    之香菸來源，自無從僅憑香菸之外觀即判定為仿冒品，故被告甲○○辯稱不知為
    仿冒品等語，即堪採信。另扣案之如附表所示之香菸、臺灣菸酒公司之商標註冊
    證數紙及鑑定人陳佳男於警訊中之陳述均僅足以證明被告顏蕭英娥之犯行，尚難
    為被告甲○○與被告顏蕭英娥有犯意聯絡之證明。是被告甲○○前揭所辯，尚堪
    採信。此外，本院復查無任何積極證據足資證明被告甲○○有何公訴人所指違反
    商標法犯行，揆諸首揭法條及判例意旨，自應為被告甲○○無罪之諭知。
據上論斷，應依刑事訴訟法第三百零一條第一項，判決如主文。
中      華      民      國    九十三    年     十一     月      三十    日
                                      臺灣屏東地方法院刑事第五庭
                                          審判長法  官
                                                法  官
                                                法  官
右正本證明與原本無異。
如不服本判決應於收受本判決送達後十日內向本院提出上訴書狀，其未敘述上訴理由
者，並得於提起上訴後十日內向本院補提理由書狀（均須按他造當事人之人數附繕本
 ）「切勿逕送上級法院」
                                          書記官  陳月珍
中      華      民      國    九十三    年     十一     月      三十    日
附表：
┌─────┬─────┬─────┬─────┐
│編號      │品名      │單位      │數量      │
├─────┼─────┼─────┼─────┤
│一        │仿冒黃長壽│包        │十包      │
│          │硬盒香菸  │          │          │
├─────┼─────┼─────┼─────┤
│二        │仿冒藍尊爵│包        │九包      │
│          │長壽香菸  │          │          │
├─────┼─────┼─────┼─────┤
│三        │仿冒白尊爵│包        │三十二包  │
│          │長壽香菸  │          │          │
├─────┼─────┼─────┼─────┤
│四        │仿冒新樂園│包        │四十七包  │
│          │淡菸香菸  │          │          │
└─────┴─────┴─────┴─────┘
